【裁判字號】    97,交上訴,651
【裁判日期】    970826
【裁判案由】    公共危險等
【裁判全文】
臺灣高等法院臺南分院刑事判決       97年度交上訴字第651號
上  訴  人  臺灣雲林地方法院檢察署檢察官
被      告  甲○○
上列上訴人因被告公共危險等案件，不服臺灣雲林地方法院97年
度交訴字第16號中華民國97年5月16日第一審判決（起訴案號：
臺灣雲林地方法院檢察署97年度偵字第641號），提起上訴，本
院判決如下：
    主  文
上訴駁回。
    事  實
一、甲○○考領有合格之駕駛執照，於民國於九十七年一月十一
    日六時二十分許，駕駛車牌號碼Ｓ6─5156號自用小客車，
    沿雲林縣林內鄉○○村○○路（即台三線）由北往南方向行
    駛，迨行經該路一六六號前（即台三線二五四．九公里處）
    時，本應注意車前狀況，並隨時採取必要之安全措施，而依
    當時天候晴之晨間、視距良好、路面乾燥、無缺陷、無障礙
    物，亦無其他不能注意之情形，竟疏未注意及此。適有曾鄭
    險亦疏未注意行人在劃有分向限制線之路段，不得穿越道路
    ，而自該處由西向東穿越大同路。待甲○○發現曾鄭險時，
    閃避不及，因而撞上曾鄭險，致曾鄭險倒地後，受有全身多
    處外傷、頭部外傷及顱內出血之傷害，並當場死亡。詎甲○
    ○於肇事致人死亡後，竟未下車施以必要之救護及報警處理
    ，反另行基於肇事逃逸之犯意，駕駛上開自用小客車逃離現
    場而返回雲林縣斗六市○○里鎮○路六八六巷一０二號住處
    。嗣經路人發現曾鄭險倒臥在地，而向警方報案，並經警循
    線於同年月十二日十七時三十分許，在雲林縣斗六市保庄里
    後庄三之二號「歐連寶汽車修配場」尋得前揭自用小客車，
    經比對現場遺留之散落物後，始查悉上情。
二、案經曾鄭險之子乙○○訴由雲林縣警察局斗六分局報告臺灣
    雲林地方法院檢察署檢察官偵查起訴。
    理  由
一、訊之被告甲○○對於起訴之犯罪事實均坦承不諱，並當庭表
    示認罪，而經本院裁定以簡式審判程序加以審理，則依據刑
    事訴訟法第二百七十三條之二、同法第一百五十九條第二項
    之規定，不適用傳聞法則有關限制證據能力之相關規定，合
    先敘明。
二、上揭過失致死及肇事逃逸等犯罪事實，業據被告甲○○於偵
    查中原審及本院審理時均坦承不諱，並有道路交通事故現場
    圖、道路交通事故調查報告表、事故現場及肇事車輛照片共
    三四張附卷可稽。而被害人曾鄭險因本件車禍而受傷死亡乙
    情，亦經臺灣雲林地方法院檢察署檢察官督同法醫師相驗屬
    實，製有勘（相）驗筆錄、相驗屍體證明書、檢驗報告書在
    卷可查，均堪認定。
三、按汽車行駛時，駕駛人應注意車前狀況，並隨時採取必要之
    安全措施，道路交通安全規則第九十四條第三項定有明文，
    被告考領有普通小型車之駕駛執照，此有證號查詢汽車駕駛
    人資料表1紙在卷可佐，其對上開規定自無不知之理。則被
    告於前揭時、地駕車自應注意遵守上開規定，且依肇事當時
    天候晴之晨間、視距良好、路面乾燥、無缺陷、無障礙物，
    客觀上並無不能注意之情形，被告竟疏未注意及此，因而肇
    事，其駕駛行為顯有過失。再者被害人確因本件車禍死亡，
    業敘如前，則被告之過失駕駛行為與被害人之死亡結果間，
    亦具有相當因果關係。次按行人穿越道路，應依下列規定：
    三在劃有分向限制線之路段，不得穿越道路，道路交通安全
    規則第一百三十四條第三款定有明文。而雲林縣林內鄉○○
    村○○路一六六號前之道路劃有方向限制線，此觀前揭道路
    交通事故現場圖之記載自明。被害人曾鄭險自該處穿越馬路
    ，自亦與有行人未依規定穿越道路之過失，惟被告過失責任
    ，並不因此解免，附此敘明。
四、論罪：
（一）核被告之所為，係犯刑法第二百七十六條第一項之過失致
      人於死罪及同法第一百八十五條之四肇事逃逸罪。
（二）被告所犯上開二罪，犯意各別，行為互殊，應予分論併罰
      。
五、原審以被告犯罪之罪證明確，因予適用刑法第二百七十六條
    第一項、第一百八十五條之四，並審酌被告駕車本應謹慎注
    意遵守交通規則，以維其他參與道路交通者之安全，竟未注
    意車前狀況，因而肇事，且未對被害人為必要之救護，即逕
    行逃離現場，致被害人錯失救治時機而不治死亡，亦使被害
    人家屬遭受永別親人之無法彌補傷痛，行為實有不當，惟念
    其犯後坦承犯行，並與被害人家屬成立調解，有雲林縣林內
    鄉調解委員會調解筆錄一紙在卷可參，犯後態度良好，且被
    害人亦與有過失等一切情狀，分別量處有期徒刑八月及十月
    ，並定其應執行刑。暨審酌被告前未曾受有期徒刑以上刑之
    宣告，有臺灣高等法院被告前案紀錄表附卷可按，其因一時
    失慮，偶罹刑典，且已與被害人家屬成立調解，業如前述，
    經此偵、審程序及罪刑之諭知，當知所警惕，信無再犯之虞
    ，因認對其宣告之刑以暫不執行為當，併予以宣告緩刑三年
    ，緩刑期間併付保護管束，以促被告日後更加注意交通安全
    ，加深被告對生命法益之尊重，而啟自新（被告已向屏東市
    伯大尼育幼院捐款新台幣五萬元，有其捐款證明在卷可按）
    。本院經核，原判決認事用法，均無違誤，量刑亦稱妥適。
    檢察官上訴意旨認原審「無條件」併予宣告緩刑三年，顯較
    寬宥被告，難有懲儆之效等語，指摘原判決緩刑不當，為無
    理由，應予駁回。
據上論結，應依刑事訴訟法第三百六十八條，判決如主文。
本案經檢察官蘇南桓到庭執行職務。
中    華    民    國    97    年     8    月    26    日
                  刑事第二庭    審判長法  官  葉居正
                                      法  官  郭千黛
                                      法  官  吳勇輝
以上正本證明與原本無異。
過失致死罪部分，不得上訴。
其餘部分，如不服本判決，應於收受本判決後十日內向本院提出
上訴書狀。其未敘述上訴理由者並得於提起上訴後十日內向本院
補提理由書狀（均須按他造當事人之人數附繕本）「切勿逕送上
級法院」。
                                      書記官  李良倩
中    華    民    國    97    年     8    月    26    日
附錄本判決論罪科刑法條全文：
中華民國刑法第276條第1項：
因過失致人於死者，處2 年以下有期徒刑、拘役或2 千元以下罰
金。
中華民國刑法第185條之4：
駕駛動力交通工具肇事，致人死傷而逃逸者，處6 月以上5 年以
下有期徒刑。


司法院資訊處製作；財團法人民間司法改革基金會備份。
